【裁判字號】    97,訴,2192
【裁判日期】    980114
【裁判案由】    損害賠償
【裁判全文】
臺灣臺中地方法院民事判決  97年度訴字第2192號
原      告  丁○○
被      告  庚○○
            戊○○
            甲○○
            瑞油有限公司
    兼
法定代理人  乙○○
上二人共同
訴訟代理人  陳益軒    律師
複代理人    己○○
複代理人    丙○○
複代理人    黃柏霖    律師
上列當事人間請求損害賠償附帶民事訴訟事件（97年度附民字第
89號），經本院刑事庭裁定移送前來，本院於民國97年12月24日
言詞辯論終結，判決如下：
    主    文
被告應連帶給付原告新台幣陸拾陸萬陸仟伍佰伍拾元及自民國九
十七年二月二十五日起至清償日止，按年利率百分之五計算之利
息。
被告庚○○應給付原告新台幣貳拾萬元及自民國九十七年二月十
三日起至清償日止，按年利率百分之五計算之利息。
訴訟費用元由被告連帶負擔四分之三，餘由被告庚○○負擔。
本判決第一項於原告以新台幣貳拾貳萬貳仟元貳佰元為被告預供
擔保後，得假執行。但被告瑞油有限公司、乙○○以新台幣陸拾
陸萬陸仟伍佰伍拾元為原告預供擔保，得免為假執行。
本判決第二項得假執行。
    事實及理由
壹、程序事項：
    被告庚○○、戊○○二人未於言詞辯論期日到場，經核均無
    民事訴訟法第386條所列各款情形，爰依原告之聲請，由其
    一造辯論而為判決。
貳、事實摘要：
  一、原告起訴主張：
      自民國95年3月間起，被告乙○○經戊○○介紹庚○○，
      由庚○○與瑞油有限公司（代表人即乙○○，下稱被告公
      司）簽訂廢棄物清理合約，被告甲○○直接委託庚○○棄
      置廢棄物，庚○○轉而以訴外人吳宗興之名義向不知情之
      原告以每月新台幣（下同）25,000元（租賃期間自95年3
      月10起至97年3月9日止）承租坐落彰化縣芬園鄉○○路
      165 號Ａ棟之倉庫（下稱系爭倉庫）用以清除、貯存並棄
      置自被告公司及甲○○收受之一般事業廢棄物及有害事業
      廢棄物。被告乙○○、庚○○、甲○○、戊○○均因任意
      廢棄有害事業廢棄物，被告公司則因負責人執行業務任意
      廢棄有害事業廢棄物，經檢察官起訴（案號：96年度偵字
      第14898、15329、15330、16316、20673、21227號），並
      經本院以96年度訴字第3243號判決有罪。其中庚○○部分
      已確定。其餘被告上訴中。爰分別依侵權行為法律規定，
      請求被告連帶給付原告清運廢棄物支付之666,550元，被
      告庚○○部分另依侵權行為規定，請求給付相當於8個月
      （96年2月起至同年9月止）租金200,000元損害賠償（計
      算式：8Ｘ25000＝200000）。並聲明：請求判決如主文所
      示，並願供擔保，請准宣告假執行。
  二、被告公司、乙○○則以：
      否認與另被告甲○○棄置有害廢棄物於原告所述之上開地
      點，致原告支出清運費用666,550元，此由兩地（瑞油公
      司及原告所述上開地點）採樣檢測結果不同可證等語置辯
      。並聲明：請求駁回原告之訴，如受不利判決，願供擔保
      ，請准宣告免為假執行。
  三、被告甲○○則以：
      否認棄置有害廢棄物於原告所述上開地點及委託庚○○處
      理事業廢棄物。並聲明：請求駁回原告之訴。
參、本院得心證之理由：
  一、被告庚○○、戊○○部分：
      原告上開主張業據其提出起訴書、判決書、收據、彰化縣
      政府環境保護局0960036353號函為證，被告二人均已於相
      當時期受合法之通知，而於言詞辯論期日不到場，亦未提
      出準備書狀爭執，依民事訴訟法第二百八十條第一、三項
      規定，視同自認，自堪信原告前述主張為真正。從而，原
      告對庚○○、戊○○部分之請求，均屬有據，應予准許。
  二、被告公司、乙○○、甲○○部分：
      被告等三人因共同任意廢棄有害事業廢棄物，經檢察官起
      訴（案號同上所述），並經本院判處罪刑（案號同上述）
      ，此據本院調取偵查及刑事案卷查明無訛。被告公司、乙○○、甲○○雖以前詞置辯，惟查：
    (一)被告乙○○於本院刑事庭審理時坦承確有於前揭時間內，
      將廢油委由被告庚○○清運之事實，惟矢口否認有何貯存
      及委請庚○○清運有害事業廢棄物之犯行，被告乙○○辯
      以：其以為被告庚○○係要送去合法焚化爐處理，其不知
      情云云。被告何宗勳則辯以：伊在公司內並未負責一般事
      業廢棄物及有害事業廢棄物之清除，伊不知情云云。被告
      甲○○矢口否認犯行，辯稱：伊雖認識被告庚○○，也曾
      收廢潤滑油賣給被告乙○○，但從未委託庚○○清運上開
      廢棄物，且亦不認識被告庚○○所稱之「阿文」云云。被
      告戊○○於警詢、偵查中固曾坦認犯行，惟於審判中翻異
      其詞，僅坦承有替瑞油公司與被告庚○○間為媒介，並矢
      口否認對於被告庚○○替瑞油公司搬運上揭廢棄物之過程
      ，辯稱：伊僅係因親戚關係而介紹瑞油公司與被告庚○○
      認識，但未提及需要執照，或處理過程，被告庚○○所給
      付之金錢，並非處理一般事業廢棄物及有害事業廢棄物之
      對價云云。經查：
      １、被告庚○○就前揭犯行，於偵訊及本院刑事庭審理時
          均坦承不諱，復有證人即司機廖志強於本院刑事庭審
          理時證稱：伊曾受僱自南崗工業區載運至彰化縣芬園
          鄉，有裝桶，但沒有算數量，亦有載運到大里草堤路
          ，運費一趟四千元，是被告庚○○與伊配合，伊只負
          責載運等語（參本院刑事卷第一八二頁），復有扣案
          之廢棄物及現場履勘筆錄及行政院環境保護署之函令
          （詳後述）可參，則被告庚○○上揭自白，確與事實
          相符，自堪信為真實，亦據本院調取刑事卷宗查閱屬
          實。
      ２、另被告庚○○向證人丁○○承租其管領之丁地廠房，
          及向證人賴國清所承租之戊地廠房，並經被告戊○○
          介紹，並以每公噸500元之代價，共清運4次，給付
          20,000元報酬於被告戊○○，而自瑞油公司、甲○○
          處（起訴書誤載為王朝桂）載運有害事業廢棄物，貯
          存於上址丁、戊廠房等情，業經被告庚○○迭於警詢
          、偵查及本院刑事庭審理時，及被告戊○○於警詢、
          偵查時均自承在卷，並有證人丁○○、賴國清、司機
          廖志強、堆高車司機蔡坪桂、仲介業者林聖修於偵查
          中具結證述明確（參臺灣臺中地方法院檢察署96年度
          偵字第14898號卷2，下稱偵2卷，卷皮螢光筆編號《
          下稱卷宗編號》27，第14至30頁），及證人廖志強於
          本院審理時結證明確（本院刑事卷第183頁），且有
          扣案之中國信託商業銀行匯款予賴國清之存入憑證，
          過磅單、事業廢棄物管制遞送三聯單、振安鋼鐵股份
          有限公司放行單、地磅單、租賃契約書2份，門號
          0000000000號行動電話監聽譯文在卷可憑（參偵1卷
          ，卷宗編號26，依右上角編號第74至127頁，其中監
          聽譯文於115頁至122頁）。被告庚○○、戊○○、乙○○此部分犯行堪以認定。
      ３、被告瑞油公司、乙○○、甲○○雖以前揭等詞置辯，
          惟查：
        (1)就被告瑞油公司、乙○○部分：
          被告乙○○為瑞油公司之實際負責人，而訴外人何
            宗勳為被告乙○○之子，於瑞油公司內負責現場進
            油、調配及員工事務分配等情，為被告乙○○、何
            宗勳於刑事庭所不否認（本院刑事卷第275頁），
            另關乎被告乙○○、訴外人何宗勳與被告庚○○之
            交涉過程，由被告庚○○於本院刑事庭審理時，以
            證人身分具結證述：95年開始從事廢棄物處理，與
            瑞油公司、乙○○接洽，係透過被告戊○○介紹而
            認識，被告乙○○有說是廢油，另瑞油公司之廢油
            均由不特定託運載送，從瑞油公司永鳴路之廠房為
            起載點，有載往芬園鄉○○里○○路之廠房，而大
            里草堤路廠房之廢油，全部均係瑞油公司所載，其
            均與瑞油公司之員工接洽，伊與被告乙○○約定處
            理廢油之情形，被告戊○○在瑞油公司聊天時有聽
            到，至於為何伊有瑞油公司之名片，乃係本來95年
            底欲前往瑞油公司上班，嗣後因處理廢油要有專業
            的技術，伊沒有辦法而作罷，且亦時常去瑞油公司
            泡茶，都會遇到被告乙○○及其子即何宗勳，被告
            乙○○找伊均係透過電話，伊從電話之聲音可以辨
            別對方係被告乙○○，被告乙○○先說載運廢油的
            量，然後伊即與瑞油公司之員工前去永鳴路廠房，
            去時廢油已分桶裝好且封蓋，烏日的廠房也接觸過
            3次等語（參本院刑事卷第176至178頁）及偵查中
            證述：瑞油公司並未要求提出證照等語（參偵2卷
            第12頁），已可證被告乙○○就本件堆置之物為廢
            棄物，及相關委託被告庚○○載運乙節，均知之甚
            詳，且亦未向被告庚○○索取任何相關許可文件。
          又被告乙○○於93年間，於前揭同一地點（南投縣
            南投市○○路41號），甫因違反廢棄物清理法案件
            ，經臺灣南投地方法院檢察署檢察官以93年度偵字
            第1837號為緩起訴處分（下稱前揭緩起訴處分案）
            ，而觀之該件案例事實，係被告乙○○於未經主管
            機關核准，未領有廢棄物清除、處理許可證或核備
            文件下，竟自91年4月間某日起，連續從高雄港地
            區向不特定之船舶收取廢棄之船舶潤滑油後，由不
            特定之人載運至瑞油公司上址之廠房內，從事廢潤
            滑油之回收再利用製程，有上揭緩起訴處分書乙紙
            在卷可參，復觀之該件之查獲過程，係先經高雄市
            政府環保局發覺，轉由南投縣政府環境保護局函詢
            行政院環境保護署有關船舶廢潤滑油是否仍應由具
            有許可項目之廢棄物清除機構處理後，瑞油公司於
            接獲高雄市政府環保局發函通知後，立即停工，顯
            然在該案中，被告乙○○所負責之瑞油公司已接獲
            高雄市政府之環保局函文，而得知不得在未經許可
            下從事廢棄物之相關清除、處理工作；又衡之被告
            乙○○於該案中，尚且因坦承犯行經臺灣南投地方
            法院檢察署檢察官以緩起訴處分結案，足證被告乙○○對於廢棄物之處理，須經相關主管機關之許可
            始能為之，知之甚詳，加上其既曾因此險罹刑責，
            以常人之智識程度，必會更加謹慎，若自為廢棄物
            之貯存、清除及處理，必會取得相關許可文件，縱
            若交由他人處理，亦會仔細詢問詳查所託之人，是
            否具相關許可文件，才會加以委託，甚至必須親自
            目睹許可文件，始得放心，而非如被告乙○○一般
            ，僅因被告庚○○口頭之說，即信任被告庚○○片
            面之言，而未向被告庚○○索取任何許可文件，故
            被告乙○○所辯誤以為被告庚○○會拿去焚化爐處
            理云云，顯係事後為圖卸責之詞，不足採信。另被
            告乙○○於本院刑事庭審理時面對審判長質疑為何
            將廢棄物交由被告庚○○承作？被告乙○○亦自承
            係因被告庚○○承攬之價格較為便宜，在公司成本
            考量下，才委託被告庚○○處理等語（參本院刑事
            卷第275頁），益徵被告乙○○因違反廢棄物清理
            法涉案在前，其對於廢棄物處理相關流程及文件，
            應更加小心，已知之甚詳，且既明知被告庚○○未
            有相關許可文件，卻在公司成本考量下，心存僥倖
            而犯本案犯行，其為明顯。
          另何宗勳自承在瑞油公司內，負責現場進油、調配
            之工作，公司內何人負責何工作，均由其負責等語
            （參本院刑事卷第275頁），衡之常情，何宗勳為
            被告乙○○之子，而被告乙○○既為被告瑞油公司
            之負責人，且由前揭緩起訴處分所揭之事實，可知
            瑞油公司經營相關廢棄物之業務，已行之有年，以
            被告何宗勳之身分，已難諉為不知；另瑞油公司以
            被告乙○○之名義委託證人詹鳳嶺載運，在載運過
            程中，於瑞油公司之現場均由何宗勳在場處理，大
            家都叫何宗勳「老闆兒子」（臺語），何宗勳每件
            事情都會管，看何宗勳自己的判斷，只要何宗勳答
            是，就可以不用問被告乙○○之意見，在外面收的
            廢油若有異狀，會採樣回瑞油公司，但只要何宗勳
            說可以回收，即可以回收等語（參本院刑事卷第
            261 、262頁），亦可知何宗勳於瑞油公司內，對
            於公司之業務及相關事務，仍有決定權；況何宗勳
            既自承在被告公司內可調配員工及各員工所負責之
            業務，則倘如何宗勳所言，則若不了解公司實際業
            務，如何為適切之調度？故不論由何宗勳之身分，
            及其實際於公司所負責之業務項目，其對於被告瑞
            油公司所從事之業務，知之甚詳，堪以認定，訴外
            人何宗勳在刑事庭雖辯以其在公司內不知情云云，
            委無足採。準此，被告乙○○、訴外人何宗勳2人
            對被告瑞油公司未經許可從事廢棄物清除、貯存乙
            節，知之甚詳，至為灼然。
        (2)就被告甲○○部分：
          經查芬園鄉廠房之廢油，除由被告瑞油公司永鳴路
            廠房載過來外，尚有從被告甲○○處載運，被告庚○○認識被告甲○○時，即知道被告甲○○在從事
            回收廢油之工作，且被告甲○○確實曾委託被告庚○○處理廢油，被告甲○○曾與「阿文」之人相約
            在大甲鎮瀾宮前，被告甲○○也是作油之同事，被
            告庚○○受被告甲○○之託，將廢油從大雅市載到
            彰化縣芬園鄉等情，業據被告庚○○於本院刑事庭
            審理時結證綦詳（參本院刑事卷第182頁），且證
            人丘道安亦於本院刑事庭審理時結證稱：伊認識被
            告甲○○，被告甲○○在作廢油回收後賣給板模行
            ，曾向被告甲○○買過廢油等語（參本院刑事卷第
            193頁），對照被告甲○○於警詢時曾自承之內容
            ：其確實有置放東西於丘道安之廠房，再請人來載
            走。所置放之物為廢潤滑油…有的賣給別人做板模
            油…寄放在丘道安處次數不大清楚，數量是20至30
            桶等語（參台灣台中地方法院檢察署96年度偵字15
            329號卷，第9至10頁）之內容大致相符，足證被告
            甲○○確有刑事法院認定之犯行。
          另觀之另被告庚○○於本院刑事庭之證詞，其明白
            指出被告庚○○、「阿文」及被告甲○○等人之相
            約地點及委託事務，其證人丘道安之證述，亦明確
            指出被告甲○○從事內容，而證人丘道安、被告庚○○與被告甲○○間，均未有任何怨隙，其等證述
            之詞，卻與被告甲○○於警詢自承內容相符，故證
            人丘道安、被告庚○○之證言可信性之高，至為灼
            然，被告甲○○所辯，委無足採。
    (二)綜上所述，被告瑞油公司、乙○○、甲○○所辯，依上分
      析均無可採，本件事證明確，被告等五人被訴違反廢棄物
      清理法之犯行，堪以認定。此據本院刑事庭審理認定並載
      敘於刑事判決甚明，本院與刑事庭之認定一致，被告3人
      於本院仍執刑事庭所辯陳詞置辯，自非足取。
  三、從而，原告起訴主張，被告等人對於棄置廢棄物於原告所
      述上開地點致原告需雇工清除支付費用666,550元，應負
      連帶損害賠償責任及自97年2月25日（即起訴狀繕本最遲
      以寄存送達共同被告戊○○生效之翌日）起至清償日止，
      按法定利率即年利率5%計算之利息，於法有據，應予准許
      。又原告主張被告庚○○應為以虛偽之他人身分向原告承
      租系爭廠房，且於無故行蹤不明後，造成原告受有相當於
      租金之損害，對原告負損害賠償責任，其金額依原告主張
      為96年2月起共計8月200,000元，亦為有理由，應予准許
      。爰判決如主文第一、二項所示。
肆、假執行之宣告：
    原告及被告瑞油公司、乙○○均陳明願供擔保，請求宣告假
    執行及免予假執行，就主文第一項部分，經核均無不合，爰
    分別酌定相當之擔保金額，予以宣告。主文第二項部分，金
    額在500000元以下，應依職權宣告假執行，原告聲請供擔保
    後准予假執行，尚無必要，併此敘明。
伍、結論：
    本件原告之訴為有理由，依民事訴訟法第385條第1項前段、
    第78條、第85第2項、第390條第2項、第392條第2項、第389
    條第1項第5款，判決如主文。
中    華    民    國    98    年    1    月     14    日
                  民事第三庭  法  官  曹宗鼎
上正本係照原本作成。
如對本判決上訴，須於判決送達後20日內向本院提出上訴狀。
中    華    民    國    98    年    1    月     14    日
                              書記官  黃惠閔


司法院資訊處製作；財團法人民間司法改革基金會備份。
